---
title: "bike_sharing_project"
output: html_document
date: "2022-11-19"
---

```{r setup, include=FALSE}
knitr::opts_chunk$set(echo = TRUE)
```


```{r}
if(!require("ggplot2")) install.packages("ggplot2")
library("ggplot2")
if(!require("tidyverse"))install.packages("tidyverse",dependencies = TRUE)
library("tidyverse")
if(!require("forecast")) install.packages("forecast", dependencies = TRUE)
library("forecast")
```

```{r}
 t_min<--8;t_max<-39 # t_min, t_max pour la première normalisation
dataset_hour <-read.csv("./datasets/hour.csv",stringsAsFactors = TRUE)
dataset_hour$season <-as.factor(dataset_hour$season)
dataset_hour$temp_wo_n <- (t_max-t_min)*dataset_hour$temp+t_min #température non normalisé
```


```{r}
graph_mean <- ggplot(dataset_hour,aes(x=season,y=temp_wo_n))+
  geom_bar(stat = "summary") +
  labs(
  title    = "Bar plot (mean of temperature) for different Seasons"
 )+
  xlab("Season") + ylab("Temperature")
graph_mean
```
```{r}
graph_box <- ggplot(dataset_hour,aes(x=season,y=temp_wo_n,color=season))+ geom_boxplot(fill='gray') + labs(title='Title',size=222)+ theme(plot.title = element_text(size=225)) +
theme_classic()+
theme(
  axis.title = element_text(size=15)
)+
labs(
  title    = "Box plot (boites à moustaches) with different Seasons"
)+
xlab("Season") + ylab("Temperature")

graph_box
```
1. Examine your data
    On peut voir que boite_a_moustache(temp(printemps)) < boite_a_moustache(temp(été)) < boite_a_moustache(temp(automne))
                boite_a_moustache(temp(printemps)) < boite_a_moustache(temp(hiver)) < boite_a_moustache(temp(été)):                                                                                
    En regardant le diagramme à barre qui représente les moyennes des températures des saisons, on voit que moy(normalisé)_printemps < moy(normalisé)_été < moy_autonme(normalisé)
                                                                                                             moy(normalisé)_printemps < moy(normalisé)_hiver < moy(normalisé)_été
    De plus en traçant les boites à moustache, les distributions suivent cette ordre.
    Les boites à moustaches sont des indicateurs statistiques très fiables (plus que la moyenne).
    
    
```{r}
mean <- mean(dataset_hour$temp_wo_n)
med <- median(dataset_hour$temp_wo_n)
sprintf("Moyenne: %f et Médiane: %f",mean,med)
```
Remarque: Moyenne ~ Médiane donc distribution de la température quasi symétrique.

```{r}
t_min<--8;t_max<-39 # t_min, t_max pour la première normalisation
dataset_day <-read.csv("./datasets/day.csv",stringsAsFactors = TRUE)
dataset_day$season <-as.factor(dataset_day$season)
dataset_day$temp_wo_n <- (t_max-t_min)*dataset_day$temp+t_min #température non normalisé
dataset_day
```



```{r}
graph_scatter <- ggplot(dataset_day,aes(x=temp_wo_n,y=cnt))+ geom_point() + labs(title='Title',size=222)+ theme(plot.title = element_text(size=225)) +
theme_classic()+
theme(
  axis.title = element_text(size=15)
)+
labs(
  title    = "Scatter Plot (x=Temperature,y=Numbers of bikes retals)"
)+
xlab("Temperature") + ylab("Numbers of bikes retals")

graph_scatter
```

On peut voir qu'il y a une corrélation de type polynomiale du second degré (tendance polynomiale du second dégré)
Interprétation: Quand il fait plus de 30°,le nombre de vélos loués diminuent.
Pour des températures inférieure à 2°, il y a peu de vélos loués.
On observe la distribution symétrique, autour de la moyenne (ou de le médiane) le nombre de vélos loués atteint son maximum.
Tandis qu'à gauche ou à droite de la moyenne, on peut voir une décroissance linéaire (droite) du nombre de vélos loués.

```{r}
graph_scatter_n1 <- ggplot(dataset_day,aes(x=atemp,y=cnt))+ geom_point() + labs(title='Title',size=222)+ theme(plot.title = element_text(size=225)) +
theme_classic()+
theme(
  axis.title = element_text(size=15)
)+
labs(
  title    = "Scatter Plot (x=Normalized Temperature,y=Numbers of bikes retals)"
)+
xlab("Normalized Temperature") + ylab("Numbers of bikes retals")

graph_scatter_n1
```
Il n'est pas nécessaire de regarder les deux températures normalisés, car la tendance sera la meme pour
la température non normalisé et les deux températures normalisés.

```{r}
df_months <- as.tibble(dataset_hour)
df_months %>% 
  group_by(mnth) %>%# agregation by month
  summarise(mean_temp_wo_n=mean(temp_wo_n), #compute mean temp,hum, windspeed and sum of rentals
            mean_hum=mean(hum),
            mean_windspeed=mean(windspeed),
            sum_rentals=sum(cnt))
```

```{r}
graph_scatter_casu <- ggplot(dataset_day,aes(x=temp_wo_n,y=casual))+ geom_point() + labs(title='Title',size=222)+ theme(plot.title = element_text(size=225)) +
theme_classic()+
theme(
  axis.title = element_text(size=15)
)+
labs(
  title    = "Scatter Plot (x=Temperature,y=Numbers of bikes retals for casual users)"
)+
xlab("Temperature") + ylab("Numbers of bikes retals for casual users")

graph_scatter_casu
```
```{r}
graph_scatter_regi <- ggplot(dataset_day,aes(x=temp_wo_n,y=registered))+ geom_point() + labs(title='Title',size=222)+ theme(plot.title = element_text(size=225)) +
theme_classic()+
theme(
  axis.title = element_text(size=15)
)+
labs(
  title    = "Scatter Plot (x=Temperature,y=Numbers of bikes retals for register users)"
)+
xlab("Temperature") + ylab("Numbers of bikes retals for register users")

graph_scatter_regi
```
On observe deux choses:
-Les personnes qui sont habitués à prendre un vélo ont leur habitude de consommation:
Et donc une tendance globale de location de vélos se dégage et est observé dans le nuage de points(x=Température, y=Nombres de vélos loués pour les utilisateurs réguliers)
-De plus, on observe la meme tendance pour le nuage de points représentant le nombre total 
de vélo loués en fonction de la température. Sauf que les utilisateurs de vélos occasionnels engendre
du "bruit" qui ne permet pas de pouvoir distinguer la tendance (corrélation) aussi clairement que pour
le nuage de points (x=Température, y=Nombres de vélos loués pour les utilisateurs réguliers).
Donc on peut considérer, que les utilisateurs occasionnels louent un nombre aléatoires de vélo qui
ne dépend pas forcément de la température ou d'une habitude définie des utilisateurs.

```{r}
time_series_cnt <- ts(dataset_day$cnt,frequency=365,start=c(2011,1))
plot(time_series_cnt)
```
```{r}
graph_line <- ggplot(dataset_day,aes(x=as.Date(dteday),y=cnt))+geom_line()+
  xlab("Date")+ylab("Numbers of retals per day")
graph_line
```
On voit très clairement une tendance haussière sur le long-terme et une saisonalité:
-On voit qu'en période d'été, le nombres de vélos est à son maximum en été puis une baisse en période de printemps et d'hiver puis un remontée en automne. puis chaque année le phénomène se reproduit (saisonalité).
On voit quand meme des irrégularités, beaucoup de fluctuations sur une période donnée (exemple: fin 2012) --> une quantité importante de bruit qui cause ces fluctuations.

```{r}
# function qui compte le numbre de valeur manquante
count_na_func = function(x) sum(is.na(x))

# le nombre de valeur manquante au niveau des colonnes
sum_na.cols = dataset_day %>%
summarise_all(~sum(is.na(.)))

dataset_day_wo_na <-dataset_day %>%mutate(count_na = apply(., 1, count_na_func))
sum_na.cols
# le nombre de NA en ligne: ici on crée un new champ qui va contenir  le nombre de valeur maquante en ligne

```

On remarque qu'il n'y a pas de valeurs manquantes ni dans les colonnes, ni dans les lignes


```{r}
  #return boolean df of non-outliers values
non_outliers <- function(df_colname){
  quantiles <-quantile(df_colname, probs = seq(0, 1, 1/4))
  condition_outliers <- !(quantiles[1]-1.5*(quantiles[3]-quantiles[1]) > df_colname | df_colname >    quantiles[3]+1.5*(quantiles[3]-quantiles[1]))
  return(condition_outliers)
}
df_cnt_wo_outliers <- dataset_day[non_outliers(dataset_day$cnt),c("cnt")]
df_cnt_wo_outliers
```

On remarque qu'il n'y a pas de outliers pour la colonne "cnt"

```{r}
decomposition <-decompose(time_series_cnt)
plot(decomposition)
```
Decomposition of cnt time series

```{r}
ht_cnt <- HoltWinters(diff(time_series_cnt,differences = 1))
plot(forecast(ht_cnt,h=100))
```

```{r}
ht_cnt <- HoltWinters(time_series_cnt)
ht_cnt
```


```{r}
plot(forecast(ht_cnt,h=100))
plot(ht_cnt)
plot(ht_cnt$fitted)
```
2.
On observe que le modèle Holt-Winter's method ht_cnt proposée prévoit bien (avec un intervalle de confiance assez petit) la timeseries originale et arrivent à capter les effets de la saisonalité ainsi que la tendance haussière sur le long terme.
Dans le modèle proposée ht_cnt on voit que beta=0 ce qui signifie qu'on ne réagit pas vite au changement.
On prend donc pour le calcul de la pente, un calcul sur le long-terme sans changement rapide de la pente (b_t=b_t-1).
Ce qui est cohérent car dans la décomposition de la timeseries originale, la tendance est une tendance sur le long-terme
sans changement de tendance brusque (baisse...).
Pour la valeur de alpha, on voit qu'elle est assez petite ce qui indique qu'on fait plus confiance aux anciennes 
observations qu'aux récentes.
Ce qui est cohérent car il n'y pas de changement brusque de valeurs (hausse puis baisse...) dans time_series_cnt comme la tendance
est une tendance haussière sans baisse sur le long-terme. Il faudra juste prendre en compte l'effet de la saisonalité pour réagir
en fonction du changement de cycle de saisonalité.
Pour la saisonalité on fait un compromis entre les cycles de saisonalité récents et anciens (gamma ~0.56).
Ce modèle proposée est donc très bien car les différents valeurs de alpha, beta, gamma sont cohérentes pour cette timeseries time_series_cnt.

Pour la time series du modèle, la saisonalité est très proche de la timeseries originale, ce qui est bien.
Au niveau de la stationarité, cette time series n'est pas stationnaire car la variance n'est pas constante.
(Il y a une tendance) mais sur un cycle de saisonalité, on peut avoir quelque chose d'un peu près stationnaire.

3.




```{r}
plot(diff(ht_cnt$fitted,differences = 1))

```






```{r}
deseason_cnt=seasadj(decomposition)
plot(deseason_cnt)

```






